【裁判字號】    98,消債更,93
【裁判日期】    980310
【裁判案由】    聲請更生程序
【裁判全文】
臺灣高雄地方法院民事裁定            98年度消債更字第93號
聲  請  人  甲○○
送達代收人  鄭瑞平
上列當事人因消費者債務清理事件聲請更生，本院裁定如下：
    主  文
聲請駁回。
聲請費用由聲請人負擔。
    理  由
一、按債務人不能清償債務或有不能清償之虞者，得依本條例所
    定更生或清算程序，清理其債務，消費者債務清理條例第 3
    條定有明文。又聲請更生或清算不合程式或不備其他要件者
    ，法院應以裁定駁回之，但其情形可以補正者，法院應定期
    間先命補正，復為同條例第8條所明定。
二、本件申請意旨略以：聲請人於消費者債務清理條例施行後，
    曾以書面向最大債權金融機構美商花旗銀行股份有限公司（
    下稱花旗銀行）請求共同協商債務清償方案，惟協商不成立
    ，而聲請人對金融機構因消費借貸所負之債務總計達新台幣
    （下同）1,14 0,889元，惟聲請人每月薪資所得僅20,000元
    ，於扣除個人必要支出及扶養父母二人費用合計15,157元後
    ，即無法清償債務，而聲請人所負無擔保或無優先權之債務
    總額並未逾1,200 萬元，復未經法院裁定開始清算程序或宣
    告破產，爰依法聲請更生等語。
三、經查：
  (一)本件聲請人曾與最大債權金融機構花旗銀行進行債務協商而
    不成立，原因為「債務人無法接受131期，週年利率0％，月
    付7,993 元之分期還款計畫」，此有前置協商不成立通知書
    可稽。
  (二)聲請人於本件更生聲請狀（見本院卷10頁）自陳97年度每月
    收入20,000元，復觀之聲請人勞保投保資料，聲請人於97年
    1 月10日之投保薪資級距為17,280元，其間雖有差距，但尚
    屬輕微，本院審酌聲請人對於自身收入狀況最為知悉，而認
    應以聲請人於聲請之初所自承之每月收入約為20,000元為聲
    請人在97年度之每月收入為當，此先敘明。聲請人嗣後雖提
    出收入切結書，陳明其現時每月收入為10,000元，然聲請人
    並未提出其他佐證供本院參酌，且並未釋明收入大幅下降之
    原因，其上開收入減少之主張尚難採信。
  (三)又審酌聲請人已負債而謂不能清償，其自須以較低之標準生
    活而節忖開銷用以償債始符誠信，其自不得以無負債人員之
    一般生活標準以上而同為要求，是以聲請人之必要生活費用
    支出，乃為維持自己生活所需之最低生活費用，應按內政部
    公告之97年度高雄市每人每月最低生活費為10,991元計算。
  (四)另聲請人主張需負擔父親林明德、母親林黃圓女之扶養費用
    每人每月3,000 元，雖據提出戶籍謄本為憑（見本院卷第49
    至第50頁），惟並未提出全部憑證以供本院參酌，本院已難
    遽採，又按受扶養權利者，以不能維持生活而無謀生能力者
    為限，民法第1117條第1項定有明文；同條第2項規定，前項
    無謀生能力之限制，於直系血親尊親屬不適用之，即直系血
    親尊親屬受扶養者，仍須以不能維持生活者為限（最高法院
    87年度臺上字第1696號判決意旨參照），經本院依職權調查
    林明德、林黃圓女於95、96年各類所得資料，查知林明德於
    95、96年名下尚有價值762845元之不動產及6413元、2956元
    之股利；林黃圓女有123125之股利所得、價值337573之股票
    持股，均有相當資產足以維持生活，此有稅務電子閘門財產
    所得調件明細表在卷可稽（見本院卷第148 頁至第155 頁）
    ，聲請人依上開法律規定，對之並無扶養義務，從而聲請人
    主張每月需支出撫養雙親費用云云，不足採用。
  (五)按聲請人之薪資20,000元，於扣除其自身最低生活費用10,
    991 元後，每月尚餘9,008 元可供清償金融機構要求償還之
    協商款每月7993元，是以自不得認為聲請人有不能清償債務
    或有不能清償之虞之情事。
四、綜上，本件聲請人之月薪扣除每月必要支出之費用後，尚有
    餘力支付最大金融機構同意分期給付之協商款，且聲請人現
    年29歲，距離法定退休年齡65歲尚有36年，以聲請人之年齡
    及財務現況，既有能力清償債務又無不能維持生活之情形，
    則與消債條例第3 條之「不能清償或有不能清償之虞」要件
    即有不符，自應駁回其聲請，爰裁定如主文。
中    華    民    國    98    年     3    月    10    日
                  民事鳳山分庭  法      官  吳文婷
上正本係照原本作成。
如不服本裁定，應於裁定送達後10日內，以書狀向本院提出抗告
，並繳納抗告費新臺幣1千元。
中    華    民    國    98    年    3   月    10    日
                                書  記  官  林仕興


司法院資訊處製作；財團法人民間司法改革基金會備份。
